【裁判字號】    91,易,2632
【裁判日期】    920716
【裁判案由】    業務過失傷害
【裁判全文】
臺灣臺中地方法院刑事判決                        九十一年度易字第二六三二號
    公  訴  人  臺灣臺中地方法院檢察署檢察官
    被      告  丙○○
    選任辯護人  蔡宜宏律師
右列被告因業務過失傷害案件，經檢察官提起公訴（九十年度偵字第一九九八八號）
，本院判決如左：
    主  文
丙○○無罪。
    理  由
一、公訴意旨略以：被告丙○○係華輿貿易有限公司（下稱華輿公司）負責人，為從
    事日用雜貨買賣代理業務之人。其於民國八十九年十一月二日僱用告訴人乙○○
    至該公司擔任倉庫貨物管理員，本應注意對於倉庫貨物之堆置、裝卸、搬運等場
    所，需有將貨物固定且有防止墜落、崩塌之必要防護措施及設備，而給予員工安
    全、適當之場所從事勞務，且依當時之情形，無不能注意之情事，竟疏未注意及
    此，貿然使乙○○在層層堆置日用雜貨，而無上述安全防護或設備之倉庫，從事
    上開貨物盤查整理之工作，致乙○○於八十九年十二月二十八日，遭該處疊置重
    達數噸重之貨物，突然倒塌墜落擊中頸、背部，使乙○○受有第七頸椎棘突骨折
    、第一腰椎壓迫性骨折之傷害，因認被告涉犯刑法第二百八十四條第二項之業務
    過失傷害罪嫌云云。
二、按被告未經審判證明有罪確定前，推定其為無罪；犯罪事實應依證據認定之，無
    證據不得推定其犯罪事實。又不能證明被告犯罪或其行為不罰者，應諭知無罪之
    判決，刑事訴訟法第一百五十四條、第三百零一條第一項，分別定有明文。次按
    認定不利於被告之事實，須依積極證據，苟積極證據不足為不利於被告事實之認
    定時，即應為有利於被告之認定，更不必有何有利之證據，亦有最高法院三十年
    上字第八一六號判例可資參照。且告訴人之告訴，係以使被告受刑事訴追為目的
    ，其陳述是否與事實相符，仍應調查其他證據以資審認，最高法院五二年臺上字
    第一三○○號亦著有判例。又刑法過失傷害罪之成立，除須具有刑法第十四條所
    規定之行為人「應注意、能注意、而不注意」之違背注意義務之行為不法主觀要
    件外，尚須具有「行為為結果發生之原因、結果具有可避免性、結果及因果歷程
    具客觀可預見性」等結果不法之客觀要件。
三、本案公訴人認被告丙○○涉犯刑法第二百八十四條第二項之業務過失傷害罪嫌，
    係以告訴人乙○○於偵查中指述其遭貨物墜落擊傷之事實，佐以卷附之診斷證明
    書、勞工保險給付申請書及行政院勞工委員會中區勞動檢查所九十一年九月十八
    日勞中檢綜字第０九一一０一二五二九號函附檢查報告書等件為據。訊據被告則
    堅決否認有何業務過失傷害之犯行，辯稱：伊所營華輿公司，主要以奶粉物流為
    業，所有存放於華輿公司倉庫之罐裝奶粉，均係奶粉廠商原廠裝箱，而以勾「丁
    」字方式堆疊，並以膠膜綑綁緊實後置於棧板上，再交由華輿公司倉管配送。而
    基於員工安全之考量，華輿公司備置有符合安全標準之倉庫場所，且對於所有貨
    物亦僅堆置一層，並無堆置二層以上。又貨物以堆高機搬運之動線上，更嚴格要
    求清除所有雜物，使搬運動線之範圍內安全無虞。甚者，一名員工操作堆高機時
    ，必有另一名員工在搬運動線外，協助操作者注意是否有閒雜人等接近動線範圍
    ，以確保貨物搬運上之安全。關於上開注意事項，所有員工初任職時，伊均囑咐
    再三，萬事以安全為重，是以華輿公司就貨物之堆放、裝卸或搬運，均有防止墜
    落或崩塌之必要防護措施及設備。本件案發時，係華輿公司另名員工操作堆高機
    搬運貨物途中，因棧板上部分貨物突然掉落，詎在搬運動線範圍外之乙○○，竟
    突然進入搬運動線範圍內，並以其身阻擋掉落之部分貨物而致傷，且搬運途中棧
    板上所掉落之部分貨物，其重量應尚輕，絕非乙○○片面填寫之勞工保險給付申
    請書上所載之「三噸重貨物」。本案伊之所以遲未能與乙○○達成和解，係因乙○○無理要求高達新臺幣三百萬元之賠償金云云。經查：
（一）告訴人乙○○於前揭時地工作時，遭疊置之貨物倒塌墜落擊中頸、背部，而受
      有第七頸椎棘突骨折、第一腰椎壓迫性骨折傷害之事實，有澄清醫院診斷證明
      書一紙在卷可憑。而壓傷乙○○之貨物，係成箱堆疊在棧板上以利堆高機搬運
      及倉儲保管之罐裝奶粉，此據被告與告訴人陳明，並有華輿公司平日進貨堆疊
      情形照片四紙在卷可考，核該等貨物之重量、性質、包裝及堆疊方式，常態下
      具有相當高度之穩固性與牢靠性，又據告訴人於本院審理時所陳稱：「（倒下
      來的那一堆奶粉原來堆了幾板？）正常是放三層，倒下來壓到我的貨物那時是
      堆了二層的高度」等語，亦知壓傷告訴人之貨物堆置高度，係在一般棧板貨物
      疊置高度之合理安全範圍內，是衡情案發當時，若非有人為堆置失當或強大外
      力撞擊之情形，則棧板上之成箱罐裝奶粉當不致無端崩落傷人。
（二）證人即案發時偕同告訴人工作之同事甲○○於本院調查時證稱：「案發時，我
      已經在公司做了七、八個月，告訴人在案發前已經做了約一、二個月，我們二
      人是一起搭配工作且工作內容相同，就是互相幫忙，我們都會使用推高機，案
      發時，我在使用卷附照片之推高機，我是將卸在廣場上的貨推入倉庫內堆放，
      是由告訴人先點好貨後，我再將點好的貨推進去倉庫裏，當時貨是放在廣場靠
      近倉庫門口處，總共有三、四個棧板，至於貨怎麼倒下壓到告訴人的，我不清
      楚。我是發現告訴人被壓到後，趕緊過去扶他到辦公室休息，當時我推起來的
      那一板貨品並沒有倒，是我推起來離開後，最後一板的貨品才倒下去，所以應
      該與我推高機的使用無關，我當時離告訴人約五公尺」等語，又告訴人於本院
      調查時亦稱：「甲○○所言我們平日工作情形大致是符合，當時我人是背對堆
      高機，所以不知道甲○○駕駛堆高機的情形，我是被放在地上的貨品壓到，而
      不是被推高機上的貨品壓到」、於本院審理時復稱：「（當時壓到你的貨物為
      何會倒下來？）我不知道，我只聽到堆高機在後面操作的聲音，突然間我後面
      的貨物就倒下來」等語，可知告訴人係於點貨時，突遭背後堆置在廣場靠近倉
      庫門口處之貨物崩落壓傷，是被告前開所辯：係告訴人突然進入搬運動線範圍
      內以身阻擋堆高機上掉落之貨物而受傷一節，顯屬憑空憶測而不符實情。
（三）惟壓傷告訴人之棧板上貨物，本應具有高度之穩固性與牢靠性，已於前述，再
      互核細究前開證人及告訴人對案發情形之描述，可知崩落之貨物應係遭堆高機
      或不明外力撞擊所致，對於此等突發情形，客觀上顯非身為雇主之被告所能預
      見或控制，亦無從事先防範。且崩落之貨物堆疊高度本屬正常，所處位置復在
      廣場靠近倉庫門口處，即被告並非遭堆疊高度不當或倉庫內未符安全標準之置
      物設備上之貨物掉落擊中，是公訴意旨所指：被告未提供安全之倉儲工作環境
      ，復未將貨物固定且採取設置防止貨物墜落、崩塌之必要防護措施及設備，致
      使告訴人於工作時受傷一節，尚屬無據。至於公訴人所援引之行政院勞工委員
      會中區勞動檢查所九十一年九月十八日勞中檢綜字第０九一一０一二五二九號
      函附檢查報告書，核其內容係就華輿公司於告訴人醫療期間未給付工資及未依
      原領工資投保等事項所為檢查報告，並未提及本案告訴人遭貨物壓傷事件，係
      因工作場所安全設備欠缺或防護措施不足所肇致，自不得以此檢查報告書認定
      被告有可責之疏失。另卷付之勞工保險給付申請書，亦僅為請領勞保給付之文
      件，其上亦未載有被告或華輿公司未盡保護勞工義務之情，故不得以此為不利
      被告之證據。本案突發之貨物傾倒傷人情形，查無實據係華輿公司倉儲、機械
      設備老舊、破損或故障所導致，且貨物堆疊方式、高度，亦未逾安全許可範圍
      ，故告訴人傷害結果之發生，即難謂係被告未事先注意防範及採取必要之安全
      措施所致。本案被告主觀上並未違反保護勞工安全注意義務，客觀上對於結果
      之發生亦乏避免可能性，故無過失罪責可言。此外，本院復查無其他積極證據
      足資證明被告有何過失犯行，揆諸前開說明，不能證明被告犯罪，自應諭知無
      罪之判決。
據上論斷，應依刑事訴訟法第三百零一條第一項，判決如主文。
中      華      民      國      九十二    年      七    月    十六      日
                         臺灣臺中地方法院刑事第二庭
                             審判長法  官    張智雄
                                   法  官    陳如玲
                                   法  官    蔡建興
右正本證明與原本無異。
如不服本判決，應於判決送達後十日內向本院提出上訴狀，上訴於臺灣高等法院臺中
分院( 須附繕本 )。
                                   書記官
中    華    民    國      九十二      年       七      月     十八      日


司法院資訊處製作；財團法人民間司法改革基金會備份。
